【裁判字號】    98,交訴,7
【裁判日期】    980428
【裁判案由】    公共危險
【裁判全文】
臺灣宜蘭地方法院刑事判決               98年度交訴字第7號
公  訴  人  臺灣宜蘭地方法院檢察署檢察官
被      告  乙○○
上列被告因公共危險案件，經檢察官提起公訴（98年度偵字第10
61號），嗣於本院準備程序進行中，被告先就被訴事實為有罪之
陳述，經裁定進行簡式審判程序，本院判決如下：
    主  文
乙○○犯肇事致人傷害逃逸罪，處有期徒刑肆月，如易科罰金，
以新臺幣壹仟元折算壹日。緩刑貳年，並應向公庫支付新臺幣壹
萬元。
    事  實
一、乙○○於民國98年2月13日凌晨零時許，駕駛向友人杜祥偉
    借用之車牌號碼6315─TN號自小客車，沿宜蘭縣宜蘭市○○
    路往壯圍鄉方向行駛，於同日凌晨1時許，行經黎明路與國
    道五號高速公路側車道交岔口處時，與甲○○所駕駛、沿國
    道五號高速公路側車道往礁溪方向行駛之車牌號碼4368—RM
    自小客車發生碰撞，致甲○○因而受有右腕鈍挫傷、臉部鈍
    挫傷等傷害（過失傷害部分未據告訴）。而乙○○於98年2
    月13日凌晨1時許車禍發生當時，明知其已駕駛自小客車撞
    擊他人駕駛之自小客車而肇事，且撞擊力道已導致本身所駕
    自小客車翻落路旁稻田內，而對方所駕車輛車頭亦已嚴重毀
    損，此一撞擊應已導致對方車上乘客（包括駕駛人）受傷，
    詎其不僅未協助對方車輛上之乘客就醫或報警，復未留在現
    場等候警方處理，反而另行基於肇事逃逸之犯意，立刻徒步
    逃離現場。嗣經警方據報至現場處理後，乙○○於有偵查權
    限之機關及公務員發覺其犯罪前，即於98年2月13日凌晨2時
    許主動返回車禍現場，並向在場處理之警員供承犯行並自願
    接受裁判。
二、案經宜蘭縣警察局宜蘭分局報請臺灣宜蘭地方法院檢察署檢
    察官偵查起訴，嗣於本院準備程序進行中，被告先就被訴事
    實為有罪之陳述，經裁定進行簡式審判程序。
    理  由
一、上揭犯罪事實，業據被告乙○○於警詢、檢察官偵訊及本院
    審理時坦承不諱，核與證人甲○○於警詢及檢察官偵訊時證
    述「因本件車禍而受傷，對方駕駛人於車禍發生後，未做任
    何處理，即迅速自行離開現場，於一個小時後，該駕駛人方
    自行返回車禍現場。」之情節、證人即承辦員警林家鵬於檢
    察官偵訊時證述「據報到場處理本件車禍時，肇事者並未留
    在現場，肇事者乙○○係於車禍發生約一個小時後（98年2
    月13日凌晨2時許）才自行回到現場，並主動向警方自首坦
    承其係肇事者。」之情節、證人杜祥偉於警詢時證述「案發
    當日係被告借用6315─TN號自小客車」之情節，均相符合，
    且有道路交通事故現場圖、道路交通事故調查報告表各一件
    及車禍現場相片二十張在卷可稽。而被害人甲○○確因本件
    車禍導致受有右腕鈍挫傷、臉部鈍挫傷等傷害之事實，亦有
    國立陽明大學附設醫院診斷證明書可佐。再者，觀諸被告車
    禍肇事後，其所駕自小客車已翻覆於路旁稻田內，而被害人
    甲○○所駕車輛車頭亦已嚴重毀損等情（參見上開車禍現場
    相片），可見二車撞擊力道甚大，堪信被告駕車肇事當時應
    明知已撞到他人所駕車輛，且此一撞擊應已導致對方車上乘
    客（包括駕駛人）受傷，被告卻未扶助傷者就醫或報警處理
    ，旋即徒步逃離現場，足徵被告確有肇事致人受傷而逃逸之
    犯意與犯行甚明。綜上所述，足徵被告首揭自白確與事實相
    符，本件事證已臻明確，被告之犯行堪予認定，應依法論科
    。
二、核被告乙○○明知駕駛自小客車肇事，導致他人受傷，不僅
    未協助傷者就醫或報警，復未留在現場等候警方處理，反而
    立刻徒步逃離現場，核其所為，係犯刑法第185條之4之肇事
    致人傷害逃逸罪。被告肇事致人傷害而逃逸後，於有偵查權
    限之機關及公務員發覺其所犯上開犯行前，即於98年2月13
    日凌晨2時許主動返回車禍現場，並向在場處理之警員供承
    犯行並自願接受裁判之事實，業據被告供明在卷，核與證人
    甲○○於警詢時證述之情節、證人即承辦員警林家鵬於檢察
    官偵訊時證述之情節相符，是被告已符自首之要件，爰依刑
    法第62條前段之規定減輕其刑。爰審酌被告之品行、智識程
    度；刑法增訂第185條之4之駕駛動力交通工具肇事，致人死
    傷而逃逸罪係為追求交通安全，並科予駕駛人於肇事後應對
    被害人施以緊急救護措施，防止被害人死傷結果發生或擴大
    之義務，然被告之所為，已嚴重悖離上開法條之立法政策目
    的，犯罪情節匪淺；被告於犯後已自首坦承犯行，且已賠償
    被害人所受體傷之損失（參本院準備程序筆錄）等一切情狀
    ，酌情量處如主文所示之刑，並諭知易科罰金之折算標準，
    以示懲儆。又被告前未曾因故意犯罪受有期徒刑以上刑之宣
    告，有臺灣高等法院被告前案紀錄表一份在卷可按，本次因
    一時失慮，偶罹刑典，經此刑之宣告後，應知警惕而無再犯
    之虞，是本院認前開宣告之刑以暫不執行為適當，併予宣告
    緩刑二年，且斟酌其肇事致人受傷而逃逸，對於社會交通安
    全所造成危害程度等情節，並命被告應向公庫支付新臺幣一
    萬元（得為民事強制執行名義），以資警惕並啟自新。
據上論斷，應依刑事訴訟法第273條之1第1項、第299條第1項前
段，刑法第185條之4、第62條前段、第41條第1項前段、第74條
第1項第1款、第2項第4款，判決如主文。
本案經檢察官劉憲英到庭執行職務。
中    華    民    國    98    年    4    月     28    日
                  刑事第三庭法  官  劉家祥
以上正本證明與原本無異。
如不服本判決應於收受送達後十日內向本院提出上訴書狀，並應
敘述具體理由；其未敘述上述理由者，應於上訴期間屆滿後二十
日內向本院補提理由書 (均須按他造當事人之人數附繕本)「切
勿逕送上級法院」。
                            書記官  劉謹翊
中    華    民    國    98    年    4    月     28    日
附錄本案論罪科刑法條：
中華民國刑法第185條之4（肇事遺棄罪）
駕駛動力交通工具肇事，致人死傷而逃逸者，處6月以上5年以下
有期徒刑。
中華民國刑法第74條（緩刑要件）
受2年以下有期徒刑、拘役或罰金之宣告，而有下列情形之一，
認以暫不執行為適當者，得宣告2年以上5年以下之緩刑，其期間
自裁判確定之日起算：
一、未曾因故意犯罪受有期徒刑以上刑之宣告者。
二、前因故意犯罪受有期徒刑以上刑之宣告，執行完畢或赦免後
    ，5年以內未曾因故意犯罪受有期徒刑以上刑之宣告者。
緩刑宣告，得斟酌情形，命犯罪行為人為下列各款事項：
一、向被害人道歉。
二、立悔過書。
三、向被害人支付相當數額之財產或非財產上之損害賠償。
四、向公庫支付一定之金額。
五、向指定之公益團體、地方自治團體或社區提供四十小時以上
    二百四十小時以下之義務勞務。
六、完成戒癮治療、精神治療、心理輔導或其他適當之處遇措施
    。
七、保護被害人安全之必要命令。
八、預防再犯所為之必要命令。
前項情形，應附記於判決書內。
第2項第3款、第4款得為民事強制執行名義。
緩刑之效力不及於從刑與保安處分之宣告。


司法院資訊處製作；財團法人民間司法改革基金會備份。
